【裁判字號】    99,抗,517
【裁判日期】    990429
【裁判案由】    假處分
【裁判全文】
臺灣高等法院民事裁定                   99年度抗字第517號
抗  告  人  乙○○
上列抗告人因與相對人甲○○等間假處分事件，對於民國99 年3
月25日臺灣臺北地方法院所為裁定（99年度裁全字第987號）提
起抗告，本院裁定如下：
    主      文
抗告駁回。
抗告訴訟費用由抗告人負擔。
    理      由
一、抗告人之聲請及抗告意旨略以：伊母姚楊鼎玉（已死亡）於
    民國77年間，與徐武勝、陳達仁訂立合建契約（下稱系爭合
    建契約），約定合建建物（下稱系爭建物）完成後，由姚楊
    鼎玉分得房屋一戶，姚楊鼎玉乃依約遷出舊屋以便拆除。豈
    料系爭建物建造執照（號碼為79建0124號，下稱系爭建照）
    之起造人，竟為非系爭合建契約當事人之第三人翁光儀（已
    死亡），翁光儀不僅否認系爭合建契約，徐武勝、陳達仁亦
    避不見面，伊遂於93年間訴請確認就臺北市○○區○○路5
    段150巷411弄14號6樓房屋（下稱系爭14號6樓房屋）所有權
    存在，並獲勝訴判決。然系爭建物迄今仍未辦理建物第一次
    登記，而伊已居住於系爭14號6樓房屋近20年。詎翁光儀分
    別與相對人甲○○（下稱甲○○）於79年5月1日、80年4月3
    日，就臺北市○○區○○路5段150巷411弄16號地下1樓、同
    弄14號2樓房屋（下分別稱系爭16號地下1樓房屋、系爭14號
    2 樓房屋）；相對人丙○○（下稱丙○○，與甲○○合稱相
    對人）於80年4月3日，就臺北市○○區○○路5段150巷411
    弄12號2樓房屋（下稱系爭12號2樓房屋，與系爭16號地下1
    樓房屋、系爭14號2樓房屋合稱系爭房屋）訂立買賣契約（
    下稱系爭買賣契約），相對人並於99年3月間施工裝潢系爭
    房屋。惟相對人僅係債權性質之系爭買賣契約買受人，豈能
    於所有權未定之情況下，任將系爭房屋施工裝潢。又系爭16
    號地下1樓房屋為法定防空避難室及停車場，系爭房屋為翁
    光儀及所有住戶共有，相對人竟將系爭房屋大量隔間，並禁
    止其他住戶通行，已有妨害伊所有權之虞，伊自得依民法第
    767條第1項規定，請求除去之。況伊目前欲申請使用執照，
    但系爭建物現狀與原設計圖說不符，伊將無申請使用執照之
    可能。此外，相對人將系爭16號地下1樓樑柱下之分間牆敲
    毀，致鋼筋外露，對系爭建物之結構損害，實不可輕忽，而
    相對人仍未停工。故因系爭建物現狀變更，有日後不能執行
    或甚難執行之虞之情形，然原法院駁回伊之聲請，為此爰依
    民事訴訟法第532條之規定，而聲明：(一)原裁定廢棄。(二)禁
    止甲○○就坐落臺北市信義區○地○○段519、519-1、519-
    2、521、521-1、521-2、521-5地號土地（下稱系爭土地）
    上之系爭16號地下1樓房屋、系爭14號2樓房屋為裝潢工程。
    (三)禁止丙○○就系爭土地上之系爭12號2樓房屋為裝潢工程
    。
二、按假處分，非因請求標的之現狀變更，有日後不能強制執行
    ，或甚難執行之虞者，不得為之。又請求及假處分之原因，
    應釋明之。前項釋明如有不足，而債權人陳明願供擔保或法
    院認為適當者，法院得定相當之擔保，命供擔保後為假處分
    ，此觀諸民事訴訟法第532條第2項、第533條準用同法第526
    條第1項、第2項等規定自明。由是而論，債權人就請求及假
    處分之原因，即因請求標的之現狀變更，有日後不能強制執
    行，或甚難執行之情事，應提出可使法院信其主張為真之證
    據釋明之。以故，債權人就假處分之原因，依法有釋明之義
    務，亦即須提出可使法院信其主張為真實之證據。必待釋明
    有所不足，而債權人陳明願供擔保或法院認為適當者，法院
    始得定相當之擔保，命供擔保後為假處分。倘債權人未釋明
    假處分之原因，即不符假處分之要件，法院不得准為假處分
    裁定。
三、經查：
（一）抗告人關於假處分之請求，業據其提出臺灣臺北地方法院
      93年度訴字第2350號民事判決及確定證明書、現場照片、
      書函、系爭合建契約、皇家大廈管理委員會函（以上均影
      本）及現場照片附卷為憑（分別見本院卷第10頁至18頁、
      第7頁至第9頁、第23頁至第26頁、第36頁至第42頁、第
      144頁至第159頁），自堪認抗告人就假處分之請求，已為
      相當之釋明。
（二）相對人則稱：其等原為地主，因與建商合建而分配到系爭
      建物之14號1樓及16號1樓，但經過20幾年，建商都沒有辦
      法使其等取得使用執照；系爭16號地下1樓房屋及系爭14
      號2樓房屋是甲○○向建商買的，系爭12號2樓房屋是丙○
      ○向建商買的，故系爭建物之地下1樓是甲○○的，其用
      途為一般零售業兼防空避難室，地下2樓始為系爭建物停
      車場兼防空避難室；系爭房屋現進行室內裝璜等節（見本
      院卷第53頁背面至第54頁），並提出合建契約書、承諾書
      、收款憑證、建築改良物所有權狀、土地所有權狀、預定
      房屋買賣契約書、系爭建照、收據、支票、拆除執照及室
      內裝修施工許可證（均影本）附卷為據（見本院卷第56
      頁至第141頁）。職是以觀，相對人上開所陳，亦有所據
      。
（三）然而，相對人辯稱：其等只在系爭建物之地下1樓打一個
      門，使能進出而已，那是隔間牆，而不是樑柱等語（見本
      院卷第54頁背面），並提出現場照片1紙為證。佐諸聲請
      人提出之現場照片所示，相對人就系爭房屋之裝璜工程，
      乃係以系爭房屋所有人地位，對系爭房屋進行管理處分行
      為，即為隔間、改裝等裝修行為，尚未有破壞樑柱之舉措
      ，當可確定。
（四）基此，倘相對人就系爭房屋所為之裝修行為，果有損及抗
      告人之所有權或有損害之虞，抗告人自得基於所有權之作
      用，對相對人提起實體訴訟，以為回復原狀或損害賠償，
      而行救濟。若抗告人提起之本案訴訟獲勝訴判決確定，依
      相對人就系爭房屋所為之裝修行為而言，並無不能強制執
      行或甚難強制執行之虞。申言之，相對人就系爭房屋所為
      之隔間、改裝或拆除隔間牆等行為，於本案判決確定後，
      要無不能強制執行或甚難強制執行之虞。蓋將隔間及改裝
      回復原狀，或填補遭拆除之隔間牆，以現今之工程施工方
      法，要無困難。職是之故，聲請人就相對人對於系爭房屋
      所為之裝潢工程，將有將來不能強制執行或甚難強制執行
      之虞，未提出釋明證據，至為明悉。
（五）是以，抗告人未釋明假處分之原因，而不符聲請假處分之
      要件，自不得准為假處分裁定，禁止相對人就系爭房屋為
      裝潢工程。從而，原裁定以抗告人未為假處分原因之釋明
      ，而駁回抗告人假處分之聲請，於法要無違誤，抗告意旨
      仍執陳詞，據以指摘原裁定不當，為無理由，應予駁回。
      至抗告人於原法院聲請狀雖曾敘及民事訴訟法第538條規
      定，但於抗告狀已載明係依據民事訴訟法第532條規定（
      見本院卷第4頁），故不贅述關於民事訴訟法第538條規定
      之適用問題，併此指明。
四、據上論結，本件抗告為無理由，爰裁定如主文。
中    華    民    國    99    年    4     月    29    日
                  民事第五庭
                        審判長法  官  李錦美
                              法  官  黃雯惠
                              法  官  鍾任賜
正本係照原本作成。
本裁定除以適用法規顯有錯誤為理由外，不得再抗告。如提起再
抗告，應於收受後10日內委任律師為代理人向本院提出再抗告狀
。並繳納再抗告費新台幣１千元。
中    華    民    國    99    年    4     月    29    日
                              書記官  吳金來

司法院資訊處製作；財團法人民間司法改革基金會備份。
